臺灣臺中地方法院民事裁定　九十一年度家聲字第二七五號
　　聲　請　人　甲○○
右聲請人聲請選任失蹤人劉媽傳財產管理人事件，本院裁定如左：
    主      文
選任財政部國有財產局臺灣中區辦事處為失蹤人劉媽傳之財產管理人。
程序費用由聲請人負擔。
    理      由
一、本件聲請意旨略以：聲請人與失蹤人劉媽傳等共有坐落於地號台中市○○區○○
    段九十四號土地（下稱系爭土地），因欲分割共有物或變賣共有物而為價金分配
    各共有人，惟共有人劉媽傳，依據地政事務所登記簿謄本之記載，僅有姓名而其
    他相關住址，身分証字號等均無，而依土地謄本登記簿中所載，劉媽傳曾住於「
    台中縣楝東下堡馬崗厝庄一三一番地」，經聲請人分別向台中市西屯區戶政事務
    所、台中縣大雅鄉戶政事務所查詢共有人劉媽傳之戶籍資料，所得結論均為「查
    無此人籍資料」，再觀其持分所占面積甚少，且經台中市政府之土地重測及市政
    重劃公告或重新分配土地等；未出面辦理相關後續事宜，因此可認定其為失蹤之
    人，懇請依法選任遺產管理人等語。
二、按「失蹤人失蹤後，未受死亡宣告前，其財產之管理，依非訟事件法之規定。」
    民法第十條定有明文，依同法第八條之立法理由：「僅按失蹤云者，離去其住所
    或居所，經過一定年限，生死不分明之謂也。」是此所謂失蹤人，尚非泛指該人
    離去住所，不知其行蹤之謂，尚須符合「經過一定年限」、「生死不明」之要件
    始可，即所謂失蹤人者，除應有離去住所或居所，經過一定年限之要件外，更要
    有客觀發生之事實而有生死成謎之要件。次按失蹤人失蹤後，未受死亡宣告前，
    其財產之管理，依非訟事件法之規定，又失蹤人不能依前項規定定財產管理人時
    ，法院依利害關係人之聲請，得就其財產之管理，以裁定命為必要之處分，或為
    選任財產管理人，民法第十條、非訟事件法第四十九條第二項分別定有明文。
三、經查，聲請人主張系爭土地為其與聲請人所共有，嗣聲請人以劉媽傳等共有人為
    被告提起分割共有物訴訟，而劉媽傳之戶籍資料，僅於日據時代之度土地台帳登
    記冊記載為：「台中縣楝東下堡馬崗厝庄一三一番地」，惟經其向現為台中縣大
    雅鄉戶政事務所所轄函查之結果，並無劉媽傳設籍於該址之資料之事實，業據其
    提出台中縣大雅鄉戶政事務所九十一年一月三十日中縣雅戶字第二０號函、土地
    登記簿謄本、台中縣大雅鄉戶政事務所該轄內日據時期「台中縣楝東下堡馬崗厝
    庄一三一番地」戶籍登記簿等為證；又系爭土地歷經日據時代土地台帳登記、台
    灣光復之土地總登記、民國六十七年土地重測、八十二年土地重劃分配，自日據
    時代迄今，業已經多次土地登記，劉媽傳或劉媽傳之繼承人皆未有人出面辦理相
    關登記，且無法查出其行蹤，核與民法第八條立法理由所指「經過一定年限，生
    死不分明。」之情事相當，堪信劉媽傳現已行方不明，是聲請人主張劉媽傳失蹤
    及其為利害關係人等情，堪信為真實。再者，劉媽傳未置財產管理人，又無符合
    非訟事件法第四十九條第一項所列舉之失蹤人財產管理人，則聲請人依同法第二
    項規定，請求本院為失蹤人劉媽傳選任財產管理人，核無不合，應予准許。爰選
    任財政部國有財產局台灣中區辦事處為失蹤人劉媽傳之財產管理人。
四、依非訟事件法第八條第二項、民事訴訟法第七十八條，裁定如主文。
中　　　華　　　民　　　國　　九十一　　年　　　九　　　月　　 十二　　 日
                                    臺灣臺中地方法院家事法庭
~B法　　　官　廖穗蓁
右為正本係照原本作成
如對本裁定抗告須於裁定送達後十日內向本院提出抗告狀
中　　　華　　　民　　　國　　九十一　　年　　　九　　　月　　 十二　　 日
~B法院書記官
